【裁判字號】    88,自,406
【裁判日期】    890706
【裁判案由】    詐欺
【裁判全文】
臺灣板橋地方法院刑事判決                          八十八年度自字第四六號
    自  訴  人  丙○○
    代  理  人  連耀霖律師
    被      告  戊○○
右列被告因詐欺案件，經自訴人提起自訴，及檢察官移送併辦（八十七年度偵字第二
一六０九號），本院判決如左：
    主  文
戊○○共同意圖為自己不法之所有，以詐術使人將本人之物交付，處有期徒刑壹年捌
月。
    事  實
一、戊○○曾於民國（下同）八十六年間因詐欺案件，經台灣台北地方法院判處有期
    徒刑六月，緩刑三年，嗣經台灣高等法院撤銷原判決而改判處有期徒刑六月確定
    （現執行中），猶不知悔悟，復與甲○○、丁○○及姓名不詳而自稱「LOUIS
    LIM」之成年男子（甲○○、「LOUIS LIM」部分均業經審結，丁○○部分另行審
    結），竟共同意圖為自己不法之所有，於八十六年六月間，先由甲○○經不知情
    之闕汶樺、乙○○之引介，在臺北市○○○路附近咖啡廳內，向丙○○詐稱：其
    有國際金融投資零風險高獲利之管道，其表哥「呂芳興」即為主要投資之大金主
    ，獲利非常多云云，鼓吹丙○○投資，嗣於八十六年七月三日，在台北縣板橋市
    附近餐廳，由甲○○安排戊○○、丁○○、「LOUIS LIM」 與丙○○（當時係由
    其夫黃元榆陪同）見面，戊○○、丁○○、「LOUIS LIM」 均向丙○○自稱係金
    主「呂芳興」之代表，並當場提出無法辨認真偽之金主「呂芳興」所有面額為美
    金五百二十萬元定期存單影本，使丙○○誤信金主資金雄厚，甲○○、戊○○、
    丁○○、「LOUIS LIM」 復向丙○○詐稱：有一投資賺錢管道，投資方法為透過
    國外之財務經理公司引介，再由該公司安排操作銀行，資金進入銀行後，銀行就
    開立一年期保本保息之本票，金額為投資金額的百分之一百零六，該操作銀行即
    進行操作買賣債券中長期票券，每月可分配利潤，投資人取得銀行本票之後，再
    將本票貼現，取得九成現金，再次進場，一年可重覆操作十次，獲利可達十倍，
    惟金主一時籌不出投資之履約保證金，才願意讓出美金四十萬元之投資額度予丙○○云云，致使丙○○誤信有金主「呂芳興」參與投資之事，甲○○、戊○○、
    丁○○、「LOUIS LIM」 並與丙○○當場簽下金融業務承諾保證書，復於八十六
    年七月十九日，由戊○○、丁○○、「LOUIS LIM」 在台北市○○○路附近之兄
    弟飯店內，與丙○○簽下金融安全投資合約書，以資取信丙○○，並以此為詐術
    ，致丙○○陷於錯誤，先後於附表編號一、二所示之時、地交付金錢，以作為投
    資之資金，詎甲○○、戊○○、丁○○、「LOUIS LIM」 向丙○○詐得新台幣一
    百四十萬元及美金三十五萬元匯票後，丙○○均未取得操作銀行簽發之本票及保
    證書，且未分得利潤，丙○○至此始知受騙。
二、案經被害人丙○○提起自訴，暨被害人丙○○訴由台灣板橋地方法院檢察署檢察
    官移送併辦。
    理  由
一、訊據被告戊○○固坦承於前揭時、地經由甲○○之介紹，而會同甲○○、丁○○
    、「LOUIS LIM」 與丙○○洽談前揭投資案，其於丙○○交付附表編號一所示之
    資金予「LOUIS LIM」 時亦在場，嗣後亦有會同丙○○至英國交付附表編號二所
    示資金等情不諱，惟矢口否認有何詐欺犯行，辯稱：伊僅是介紹人，係「LOUIS
     LIM」拿定存單影本給丙○○看，伊從來沒有拿該定存單影本，而後來該投資案
    雖未成功，惟伊並無詐騙丙○○云云；惟查：
  （一）右揭事實，業據自訴人丙○○迭於偵審中指訴甚詳，核與證人黃元榆、闕汶
        樺、乙○○到庭所證述之情節相符（見本院八十八年十二月二十九日訊問筆
        錄及本院八十九年三月九日訊問筆錄），並有金融業務承諾保證書影本一份
        、面額為新台幣一百四十萬元支票存根影本一份、匯票影本二份（均見自訴
        狀所附證物）、金融安全投資合約英文契約影本暨中譯本各一份（見偵查卷
        第四十七頁至第五十二頁，第一二一頁至第一二七頁）在卷可憑。
  （二）再查，證人闕汶樺於偵查及本院審理時證稱：甲○○有提到另外一個台灣金
        主，金額還差四十萬元美金，是在一開始就說另外有一個金主等語（見偵查
        卷第七十六頁正面及本院八十九年三月九日訊問筆錄），證人乙○○亦到庭
        證稱：甲○○一開始有提到台灣還有另外一個金主等語（見偵查卷第七十六
        頁背面，及本院八十九年三月九日訊問筆錄），證人黃元榆到庭證稱：第一
        次見面時，甲○○有說金主叫呂芳興，說是他表哥，丁○○、戊○○、林路
        易均自稱是金主代表，而伊有看到外國銀行定存單拷貝本，是林路易在餐廳
        拿出來，本案四名被告均說該定存單是呂芳興的等語（見本院八十八年十二
        月二十九日訊問筆錄），足認同案被告甲○○確有向丙○○提及金主「呂芳
        興」係其表哥，甲○○、戊○○、丁○○、「LOUIS LIM」 並向丙○○提示
        「呂芳興」定存單影本，以取得丙○○信任。而同案被告甲○○先於偵查時
        供稱：「（問：當初沒有其他金主，何以跟張女說有？）我沒有說有其他金
        主」云云（見偵查卷第四十二頁），復於偵查時改稱：呂芳興是遠戚，是普
        通朋友，很久沒有與他來往云云（見偵查卷第一０四頁），再於本院審理時
        供稱：伊只和自訴人說呂芳興可能是伊表哥云云（見本院八十九年六月二十
        二日審判筆錄），同案被告丁○○先於本院審理時供稱：呂芳興是甲○○的
        遠房親戚，但伊沒看過他云云（見本院八十八年十二月九日訊問筆錄），復
        於本院調查時改稱：伊是在 LOUIS家認識呂芳興，伊等見過兩次面，而甲○○是否認識呂芳興，伊不知道，但伊等都有一起講過話，伊看到呂芳興時，
        甲○○也有在場云云（見本院八十九年四月十九日訊問筆錄），被告戊○○
        於本院調查時供稱：丁○○、甲○○均與呂芳興見過面云云（見本院八十九
        年八月二日訊問筆錄），觀諸被告戊○○、同案被告甲○○及丁○○之供詞
        ，渠等對於究是否認識「呂芳興」及是否見過「呂芳興」等關鍵事項，均支
        吾其詞，且反覆不一，則是否確有「呂芳興」之人，即非無疑，雖同案被告
        戊○○於偵查時供稱：原本呂芳興在瑞士聯合銀行有ＣＤ定存單，呂芳興有
        五百二十萬美元云云（見偵查卷第一０五頁正面），同案被告甲○○亦迭於
        本院審理時供稱：戊○○在伊和自訴人丙○○接洽前，即拿出定存單影本給
        伊看，上面有呂芳興的名字等語（見本院八十八年十一月二十五日訊問筆錄
        、本院八十八年十二月二十九日訊問筆錄），顯見被告戊○○對該定存單影
        本內容知之甚詳，且在與自訴人接洽投資案前即曾持有該定存單影本，是被
        告戊○○辯稱其未經手定存單影本乙節，全係推諉之詞，又被告戊○○及同
        案被告丁○○、甲○○於偵查及本院審理時均無法提供「呂芳興」之詳細住
        所及聯絡方式供查證，復未能提出該所謂ＣＤ定存單供本院查證其真偽，凡
        此均足認被告戊○○、同案被告甲○○、丁○○及「LOUIS LIM」無非係以
        虛妄之人為金主，並提出無法辨認真偽之定存單影本，以取得自訴人丙○○
        之信任，鼓吹自訴人投資，以此詐術訛騙丙○○如附表編號一、二所示之投
        資資金，至為灼然。是被告戊○○前揭所辯，全係事後圖卸刑責之詞，不足
        採信。本件事證已臻明確，被告戊○○犯行堪以認定，應予依法論處。
二、核被告戊○○所為，係犯刑法第三百三十九條第一項之詐欺取財罪。被告戊○○
    與甲○○、丁○○、自稱「LOUIS LIM」 之成年男子，就前揭詐欺犯行有犯意聯
    絡及行為分擔，均為共同正犯。又自訴人丙○○雖分多次交付投資之資金，惟仍
    係基於被告戊○○、甲○○、丁○○、「LOUIS LIM」 之單一詐術行為，被告戊○○顯係基於單一詐欺之犯意而為前揭詐欺犯行，併此敘明。爰審酌被告戊○○
    前曾於八十六年間因詐欺案件，經台灣台北地方法院判處有期徒刑六月，緩刑三
    年，嗣經台灣高等法院撤銷原判決而改判處有期徒刑六月確定，此有台灣高等法
    院檢察署刑案紀錄簡覆表一份在卷可憑，被告戊○○前已有詐欺前科，復為本件
    詐欺犯行，處刑不宜寬縱，及被告戊○○在本件詐欺犯行所扮演之角色，犯罪之
    動機、目的、手段、方法、犯後態度、向自訴人詐騙款項高達新台幣一百四十萬
    元及美金三十五萬元匯票，且犯罪後仍未賠償自訴人之損害等一切情狀，量處如
    主文所示之刑，以示懲儆。
三、至移送併辦部分（八十七年度偵字第二一六０九號案）所指被告甲○○涉嫌如事
    實欄所示犯行部分，與自訴人提起自訴之部分，係屬同一案件，故本院自得併予
    審究，附此敘明。
四、同案被告丁○○俟到案後另行審結。
據上論斷，應依刑事訴訟法第三百四十三條、第二百九十九條第一項前段，刑法第二
十八條、第三百三十九條第一項，罰金罰鍰提高標準條例第一條前段，判決如主文。
中      華      民      國    八十九    年     十一     月     十五     日
                                      台灣板橋地方法院刑事第三庭
                                          法  官  林  海  祥
附表：
┌─────┬──────────┬──────────┬───────┐
│  編   號 │      時   間       │  交付之款項及地點  │   備      註 │
│          │              │                    │              │
├─────┼──────────┼──────────┼───────┤
│      一  │    八十六年七月底  │  在台北市○○○路  │  該支票嗣經提│
│          │                    │  附近兄弟飯店內，  │  示交換而兌現│
│          │                    │  交予「LOUIS LIM」 │  。          │
│          │                    │  面額為新台幣一百  │              │
│          │                    │  四十萬元之支票乙  │              │
│          │                    │  紙（發票日為八十  │              │
│          │                    │  六年七月十四日，  │              │
│          │                    │  付款人為中國信託  │              │
│          │                    │  商業銀行，支票號  │              │
│          │                    │  碼為ＢＩ０六二二  │              │
│          │                    │  二七六號）        │              │
├─────┼──────────┼──────────┼───────┤
│     二   │   八十六年八月初   │  在英國倫敦某家飯  │ 共計交付二紙 │
│          │                    │  店內，交予甲○○  │ 美金匯票（面 │
│          │                    │  戊○○、丁○○及  │ 額合計為三十 │
│          │                    │  「LOUIS LIM」 所  │ 五萬美金）   │
│          │                    │  介紹自稱「DIXON」 │              │
│          │                    │  之外籍男子面額為  │              │
│          │                    │  美金十萬元之匯票  │              │
│          │                    │  乙紙，復於翌日，  │              │
│          │                    │  在英國倫敦某家律  │              │
│          │                    │  師事務所內，交予  │              │
│          │                    │  「DIXON 」所介紹  │              │
│          │                    │  自稱「TAYLOR」之  │              │
│          │                    │  外籍男子面額為美  │              │
│          │                  │  金二十五萬元之匯  │              │
│          │                    │  票乙紙            │              │
│          │                    │                    │              │
└─────┴──────────┴──────────┴───────┘
右正本證明與原本無異。
如不服本判決，應於判決送達後十日內，向本院提出上訴狀。
                                          書記官  陳  怡  真
中    華    民    國      八十九      年  十一        月    十八      日
附錄本案論罪科刑法條：
刑法第三百三十九條
意圖為自己或第三人不法之所有，以詐術使人將本人或第三人之物交付者，處五年以
下有期徒刑、拘役或科或併科一千元以下罰金。
以前項方法得財產上不法之利益或使第三人得之者亦同。
前二項之未遂犯罰之。


司法院資訊處製作；財團法人民間司法改革基金會備份。
